【裁判字號】    98,訴,995
【裁判日期】    990707
【裁判案由】    返還借款等
【裁判全文】
臺灣臺南地方法院民事判決               98年度訴字第995號
原      告  乙○○
被      告  丙○○○
訴訟代理人  許世烜律師
上列當事人間請求返還借款等事件，經本院於民國99年6月23日
言詞辯論終結，判決如下：
    主  文
被告應給付原告新台幣肆拾貳萬貳仟壹佰捌拾陸元，及其中新臺
幣肆拾萬貳仟柒佰捌拾陸元自民國九十八年五月六日起，其中新
臺幣壹萬玖仟肆佰元自民國九十九年六月二十四日起，均至清償
日止，按週年利率百分之五計算之利息。
原告其餘之訴駁回。
訴訟費用新臺幣萬貳仟陸佰捌拾元由被告負擔百分之十三即新
臺幣肆仟貳佰肆拾捌元，其餘新臺幣貳萬捌仟肆佰拾貳元由原
告負擔。
本判決原告勝訴部分得假執行。但被告以新臺幣肆拾貳萬貳仟壹
佰捌拾陸元為原告預供擔保，得免為假執行。
    事實及理由
一、按訴狀送達後，原告不得將原訴變更或追加他訴，但擴張或
    減縮應受判決事項之聲明者，不在此限。民事訴訟法第255
    條第1項第3款定有明文。本件原告起訴時聲明為：被告應給
    付原告新臺幣（下同）3,143,667元，及其中1,000,000元自
    民國85年12月28日起，其餘2,143,667元自98年5月5日起至
    清償日止，按週年利率百分之5計算之利息。嗣於98年11月
    13日以書狀變更聲明為：被告應給付原告3,167,487元，及
    其中1,000,000元自85年12月28日起，其餘2,167,487元自98
    年5月5日起至清償日止，按週年利率百分之5計算之利息。
    再於98年11月25日言詞辯論程序中變更聲明為：被告應給付
    原告3,159,627元，及其中1,000,000元自85年12月28日起，
    其餘2,159,627元自98年5月5日起至清償日止，按週年利率
    百分之5計算之利息。復於98年12月23日以書狀變更聲明為
    ：被告應給付原告3,171,442元，及其中1,000,000元自85年
    12月28日起，其餘2,171,442元自98年5月5日起至清償日止
    ，按週年利率百分之5計算之利息。又於99年6月23日言辯論
    程序中變更聲明為：被告應給付原告3,190,842元，及其中
    1,000,000元自85年12月28日起，其餘2,190,842元自98年5
    月5日起至清償日止，按週年利率百分之5計算之利息。經核
    原告所為之變更屬於擴張或減縮應受判決事項之聲明，揆諸
    前開規定，應予准許，合先敘明。
二、原告起訴主張：
  (一)原告與其胞姊即被告、訴外人吳清心、林甲○○、王吳鳳等
    人均係被繼承人即訴外人吳伯傳之子女，而訴外人吳伯傳業
    於90年5月22日死亡，嗣後訴外人王吳鳳就訴外人吳伯傳之
    遺產拋棄繼承，而由原、被告、訴外人吳清心、林甲○○，
    以及兩造母親即訴外人吳陳笑等5人共同繼承。
  (二)被告於85年12月28日以其向士林農會借款5,000,000元及家
    族成員7人中有6人無業，急須週轉金為由，向原告借貸如
    附表一編號1所示之1,000,000元，雙方並約定利息以週年利
    率百分之5計算，被告應於1年後即86年12月28日於原告之住
    所處返還該借款。原告念及姊弟之情，乃於85年12月28日自
    原告台南市第一信用合作社之帳戶將1,000,000元匯入被告
    設於世華銀行營業部00000000000號帳戶內。詎借款期限屆
    滿，被告未依約返還，原告屢經催討均無效果，原告依民法
    第478條借款返還請求權、民法第179條不當得利之規定，請
    求被告將上開借款返還。
  (三)又原告為兩造父、母親即訴外人吳伯傳、吳陳笑支出共如附
    表一編號3至19、22至39之醫療費用、健保費用及外勞費用
    ，因被告亦有扶養父母之義務，應分攤五分之一即如附表一
    編號3至19、22至39「原告請求被告返還之金額」欄所示之
    金額，合計共541,255元，原告依民法第1115條扶養義務費
    用之分攤、民法第176條無因管理、民法第179條不當得利之
    規定，請求被告將該金額返還；又除上開具體支出外，依行
    政院主計處家庭收支調查報告統計表計算，原告自83年至98
    年共支付訴外人吳伯傳、吳陳笑之扶養費用（含外勞）如附
    表一編號58至73「原告主張其支付之金額」欄所示之金額，
    被告亦應分攤五分之一即如附表一編號58至73「原告請求被
    告返還之金額」欄所示之金額，合計共1,219,012元，原告
    爰依民法第1084條、第1114條第1項第1款及第1115條第1項
    第1款、第3項、第176條無因管理、民法第179條不當得利之
    規定，請求被告將該金額返還。
  (四)而訴外人吳伯傳死亡後，原告支付如附表一編號2「原告主
    張其支付之金額」欄所示之遺產稅，被告為5個繼承人之一
    ，應分攤五分之一即24,690元，原告依民法第176條無因管
    理、民法第179條不當得利之規定，請求被告將該金額返還
    ；原告另支付如附表一編號20、21「原告主張其支付之金額
    」欄所示之喪葬費用及繼承登記費，被告亦為5個繼承人之
    一，應分攤五分之一即分別為209,000元、5,312元，原告依
    民法第176條無因管理、民法第179條不當得利、民法第1115
    條之規定，請求被告將該金額返還。
  (五)兩造均為如附表二所示土地、房屋之共有人，原告繳納如附
    表一編號40至57「原告主張其支付之金額」欄所示之90年至
    98年間之地價稅、房屋稅，因被告亦為5個共有人之一，應
    分攤五分之一即如附表一編號40至57「原告請求被告返還之
    金額」欄所示之金額，合計共181,176元，原告依民法第176
    條無因管理、民法第179條不當得利之規定，請求被告將該
    金額返還。
  (六)原告曾於98年5月2日以台北正義郵局第158號存證信函催告
    被告返還借款1,000,000元，並給付自83年起應分攤之訴外
    人吳伯傳之扶養費840,000元、醫療費200,000元、喪葬費20
    0,000元、訴外人吳陳笑之扶養費1,800,000元、醫療費300,
    000元、已代繳之遺產稅24,690元及自90年起迄今之地價稅
    、房屋稅分攤額160,264元，合計共4,525,954元，並經被告
    收受該存證信函。
  (七)並聲明：被告應給付原告3,190,842元，及其中1,000,000元
    自85年12月28日起，其餘2,190,842元自98年5月5日起至清
    償日止，按週年利率百分之5計算之利息。
  (八)對被告抗辯所為之陳述：
    1.關於原告請求被告返還如附表一編號1之借款1,000,000元
      部分：
      (1)原告並非台灣台北地方法院台北簡易庭（下稱台北簡易
        庭）92年度北調字第196號清償債務事件之當事人，且
        被告及其配偶楊光雄、子楊明昇、女楊莉娜等人並未給
        付原告台北簡易庭92年度北調字第196號調解案件之540
        ,380元。前開台北簡易庭之調解案件對於本件而言，並
        無既判力。
      (2)被告對於原告所提出85年12月28日之匯款回條、台北正
        義郵局98年5月2日第158號存證信函均無異議，且被告
        已於本院98年10月21日言詞辯論程序中自承其確實收受
        原告之匯款。訴外人吳清心亦可證明兩造確於85年12月
        28日有消費借貸契約之意思表示合致，兩造間確實有消
        費借貸關係存在。
      (3)被告雖抗辯原告85年12月28日所匯款項係兩造父親即訴
        外人吳伯傳委由原告所贈與，但被告並未就該事實舉證
        證明之，原告對此亦否認之。且原告對於被告所辯稱其
        與訴外人吳清心間之台北簡易庭92年度北調字第196號
        清償債務案件已達成和解並不知情，原告並未委任訴外
        人吳清心代為主張，訴外人吳清心亦未曾以原告名義有
        所主張，訴外人吳清心於該案之一切訴訟或非訟行為均
        與原告無關。更何況被告於台北簡易庭92年度北調字第
        196號案件調解成立後並未清償之。
    2.關於原告請求被告返還如附表一編號3至19、22至39之醫
      療費用、健保費用及外勞費用分攤額共541,255元，以及
      編號58至73之83年至98年之扶養費用分攤額共1,219,012
      元部分：
      (1)原告請求之醫療費用僅就訴外人吳伯傳、吳陳笑自行負
        擔部分請求，不包括農保、健保負擔之金額。且本項所
        有請求金額均係由原告支付，非如被告所辯由訴外人吳
        伯傳、吳陳笑之合作社存款支付。
      (2)原告所舉行政院主計處自83年至96年平均每人最終消費
        支出為135,818至211,862元之間（相當於每月11,318元
        至17,655元之間），然外勞之法定薪資每月即已高達18
        ,277元【計算式：15,840÷26×30＝18,277】，且不含
        健保費、每月2,000元之安定費、食衣住行等費用在內
        。是以，前開每人最終消費支出之金額於支付外勞薪資
        後已有不足，又何能供食衣住行。是前開行政院主計處
        統計數字僅係供支付簡單之生活費用而已，原告本項請
        求並無重複請求。
      (3)原告並未無權占有被告之財產，況此項抗辯與本項請求
        無關。原告並無被告所主張之收益，且被告既未拒絕履
        行繼承債務，而原告與被告均繼承兩造父親即訴外人吳
        伯傳5分之1遺產，自應均分扶養兩造父、母親之責，被
        告拒絕扶養兩造父、母親，顯有背於善良風俗。
      (4)訴外人吳伯傳生前雖擁有不動產，惟已於83年7月11日
        全部贈與並交付訴外人吳育奇、吳育龍及吳育承等人使
        用收益。
      (5)原告並未於兩造父親即訴外人吳伯傳生前受領5,000萬
        元。被告繼承訴外人吳伯傳之遺產後亦拒絕給付前開款
        項。
      (6)訴外人吳伯傳於80幾年起即分別向銀行（台南市第五信
        用合作社，嗣為陽信銀行合併）借款700萬、1,400萬元
        、1,500萬元等，週年利率約百分之10，因無力償還利
        息，均由原告將應付之利息，或存入訴外人吳伯傳之帳
        戶或由原告以自己之帳戶存款供銀行扣息代繳之，前開
        借款每年清償一次再重新辦理貸款，是被告所辯訴外人
        吳伯傳每月均有固定200,000元以上之收入，甚至有單
        筆高達1,100萬元、400萬元、1,500萬元之收入，即為
        向外借來存入償還銀行本息者，存簿存款餘額幾近0元
        ，被告抗辯訴外人吳伯傳有高額所得收入，並無不能維
        持生活之狀態，亦有誤會。
      (7)被告於91年2月15日會同訴外人吳伯傳之繼承人向國稅
        局申報遺產稅，申報遺產總額為88,105,105元，未償債
        務高達339,106,654元，債務遠大於遺產。國稅局91年
        10月3日遺產稅核定通知書第C7項核定（銀行）未償債
        務27,957,763元，迄今債務未了，仍由原告代償中，被
        告卻從未給付。又，農保僅給付3,000元老農年金，訴
        外人吳伯傳自無從賴以維生，是兩造父、母親既無財產
        可維持生活，自有受扶養之權利。
      (8)被告除繼承訴外人吳伯傳之財產外，並拒絕清償債務，
        且擁有價值高達238,038,903元之財產，多年來數次南
        下爭產，卻不願順道探視臥病在床之兩造母親吳陳笑，
        遑論扶養，原告自得請求被告償還其代為扶養父、母親
        之費用。
      (9)被告雖又抗辯兩造父、母親自身有經濟能力，原告所提
        出之單據係兩造父、母親自行支出，而非由原告支出云
        云，然被告對此並未舉證以實其說，且依民法第1084條
        第1項及同法第1115條之規定，被告所辯並不足取。
      (10)訴外人吳伯傳之債務有書證可以證明，而原告未曾拒絕
        被告探視母親，亦無權利可以拒絕。
    3.關於原告請求被告返還如附表一編號2之遺產稅分攤額24,
      690元、編號20之喪葬費用分攤額209,000元、附表一編號
      21之繼承登記費分攤額5,312元部分：
      (1)因遺產而生之捐稅及費用，應由繼承人按其應繼分負擔
        之，此為繼承人間之內部關係，從而繼承人之一代他繼
        承墊支上開捐稅及費用者，該墊支人得依不當得利規定
        向他繼承人請求返還其應負擔部分。至民法第1150條規
        定得向遺產中支取，並不阻止墊支人向他繼承人按其應
        繼分求償，尤其於遺產分割後，更為顯然。最高法院74
        年台上字第1367號判決可資參照。是原告請求被告給付
        因繼承所生之稅捐及費用分攤額自屬有據。
      (2)民法第1150條固規定「關於遺產管理、分割及執行遺囑
        之費用，由遺產中支付之」。然喪葬費用並非本條所規
        定之項目，被告援用此一規定主張兩造父親即訴外人吳
        伯傳之喪葬費用應由其遺產中支付，容有誤會。
      (3)本院96年度重家訴字第7號案件就兩造父親即訴外人吳
        伯傳之遺產已分割確定，由其繼承人分別共有，然被告
        從未自繼承之遺產或以自己之固有財產支付前開稅捐及
        費用。而原告係以自己之財產支付前開稅捐及費用，並
        非以原告所繼承之遺產為之。又繼承發生後始生之遺產
        稅、喪葬費、繼承登記費等非兩造父親即被繼承人吳伯
        傳生前即已存在之債務，應無繼承發生時仍有效之民法
        第1154條規定之適用。被告抗辯其已聲明限定繼承，無
        須以固有財產返還等語，應無可採。
      (4)被告已分得兩造父親即訴外人吳伯傳全部遺產5分之1，
        依土地公告現值計算已高達2,000餘萬元。至於被告應
        返還原告之代墊費用，究應以所分得之遺產或被告之固
        有財產中支付，並非本案爭點，被告以其已聲明限定繼
        承抗辯，容有誤會。因此，縱原告請求被告給付之費用
        應以被告所分得遺產中支付，原告仍應提起本件訴訟。
      (5)原告以固有財產代為支付之喪葬費，迄98年11月30日已
        達2,317,500元，而原告僅請求其中1,097,000元之5分
        之1即219,400元。
    4.關於原告請求被告返還如附表一編號40至57之90年至98年
      間之地價稅、房屋稅分攤額181,176元部分：
      (1)原告持有完稅收據正本，且訴外人吳清心亦可證明房屋
        稅及地價稅均為原告所繳納，被告辯稱其以兩造父親即
        訴外人吳伯傳之遺產繳納地價稅及房屋稅，洵屬無稽。
        況被告已取得訴外人吳伯傳之遺產，卻未用以繳納稅金
        。
      (2)若被告願放棄以訴外人吳育奇、林甲○○為稅義務人之
        土地及房屋（即台南市○○路1089巷46之l、48、50、
        52、54、57之l及58弄2之l號等土地及房屋），原告亦
        同意捨棄本項請求。
      (3)原告否認有使用被告之房、地，被告自不得主張抵銷。
        且縱被告抗辯兩造父親即訴外人吳伯傳生前應納之稅負
        應由其繼承之遺產支付，亦無礙於原告本項請求。
      (4)兩造父親即訴外人吳伯傳之遺產已由本院判決分割為分
        別共有，則原告提出繳稅收據正本已足證原告係以自己
        之財產代為繳納房屋稅、地價稅。被告並未繳納房屋稅
        、地價稅，亦未舉證證明其已繳納。
      (5)被告抗辯其就系爭土地有所有權，而原告既以訴外人吳
        育奇、林甲○○名義代被告繳納房屋稅、地價稅，自得
        向被告求償。
      (6)被告未於繳稅期限內繳納房屋稅、地價稅，有遭主管機
        關罰鍰及移送強制執行之不利，原告代為繳納，自屬有
        利於被告且不違反被告可得推知之意思（按一般情形，
        無人願意不繳稅而被處罰鍰及被移送強制執行），原告
        自得依法請求被告返還。且原告僅請求被告返還代繳之
        稅款及利息，並非請求管理被告財產所支出之費用。
      (7)原告並未占用被告繼承之財產，且被告所繼承之遺產業
        經兩造父親即訴外人吳伯傳於生前交付訴外人吳育奇、
        吳育龍及吳育承等人合法使用收益。被告繼承訴外人吳
        伯傳之遺產，對系爭土地、房屋即無使用收益之權，是
        被告對訴外人吳育奇、吳育龍及吳育承等3人已無主張
        利益所得之餘地，遑論對未占用系爭土地、房屋之原告
        請求。被告既主張其財產為訴外人吳育奇、吳育龍、吳
        育承等3人所占有，則無論被告對該3人是否有債權，被
        告皆無得以該事由主張與原告對被告之債權抵銷之餘地
        。又被告以公告現值計算法定租金，於法不合。
      (8)另兩造所繼承之系爭房、地，兩造父親即訴外人吳伯傳
        早於83年7月11日即以贈與為原因交付訴外人吳育龍等3
        人使用收益（見本院83年度調字第39號調解筆錄），被
        告就系爭房、地自無使用收益權，被告之繼承權自未被
        侵害。又，縱被告就系爭房、地仍有使用收益權（惟原
        告否認之），但因：兩造父親即訴外人吳伯傳於90年
        5月22日死亡時，被告回娘家奔喪即應知悉與喪宅比鄰
        之系爭房、地由第三人占用中。被告於90年7月27日
        向本院具狀呈報就系爭房、地為限定繼承。被告於90
        年12月1日檢具本院83年度調字第39號調解筆錄、本院
        82年度認字第30350號贈與認證書向國稅局申報未償債
        務。本院於92年7月1日受理對被告所繼承之財產為強
        制執行。被告於92年11月7日函覆國稅局拒絕同意訴
        外人吳育奇等3人就系爭房、地遺產贈與稅之申報。
        被告於98年10月16日答辯（三）狀陳稱「訴外人吳清心
        在本院92年度執字第21451號民事執行事件中，於94年9
        月23日向本院查報有關查封物即兩造所繼承之土地及建
        物之使用情形及照片，依訴外人所呈報之照片及自承使
        用狀況可知，兩造所繼承吳伯傳遺留之土地及建物，均
        為原告之子吳育龍、吳育承以及訴外人吳清心之子吳育
        奇等人占用或出租他人。」被告於本院96年度重家訴
        字第7號分割遺產事件96年10月5日答辯狀第1頁陳稱：
        「原告吳清心、乙○○二人熟知法律程序，且長年來將
        父、母親財產把持，眼中根本沒有其他手足之存在。早
        在民國83年間就把已經年邁之父親架到法院寫簽署調解
        筆錄，將父親名下最有價值，坐落於台南市○區○○段
        數十筆土地移轉至乙○○之子女即吳育龍、吳育承二人
        以及吳清心之子吳育奇等人名下。被告因看不慣原告乙
        ○○、吳清心二位長兄的所作所為而成為原告乙○○、
        吳清心之眼中釘」等情，可見被告早已知悉該屋為第三
        人所占用，其回復請求權已逾2年以上不行使而消滅，
        被告對原告（非占用人）無返還請求權。縱有返還請求
        權，原告亦得主張時效抗辯。
      (9)訴外人吳伯傳雖早於75年1月1日將系爭房、地交付訴外
        人使用收益，因兩造均無力繳納鉅額之土地增值稅及贈
        與稅，故未辦理所有權移轉登記，而於83年7月11日於
        本院成立調解移轉所有權，但仍未辦理所有權移轉登記
        。於90年間繼承發生後，土地增值稅及贈與稅依法已可
        免徵，詎被告竟違背調解之效力，拒絕會同原告等繼承
        人踐行申報贈與稅之程序，致未能取得免稅證明俾憑以
        向地政機關辦理所有權移轉登記，致房屋雖為訴外人吳
        育龍、吳育承及吳育奇等3人使用收益（有部分出租他
        人，月租6,000元，作為修繕房屋費用之一部，期間斷
        斷續續，總額若干未詳），但系爭房地仍登記為兩造之
        名義，兩造依法為納稅義務人，因被告拒絕納稅，原告
        不得不為之代繳，以免房地被拍賣，原告自得請求被告
        返還。
      (10)依土地稅法第3條及房屋稅條例第4條之規定，地價稅及
        房屋稅均以所有權人為法定之納稅義務人，被告既為系
        爭財產之所有權人及稅單上所載之納稅義務人，自應依
        法納稅。系爭財產係訴外人吳伯傳其生前即75年1月1日
        以贈與為原因交付訴外人吳育奇等3人合法占有使用迄
        今已長達有24年之久，被告繼承訴外人吳伯傳遺產後，
        自應續受拘束，更無得以有第三人之占有使用而對原告
        主張有免於負擔財產稅義務之餘地。
三、被告則以下列情詞置辯，並請求駁回原告之訴及假執行之聲
    請，如受不利判決，願供擔保請准宣告免為假執行：
  (一)關於附表一編號1之借款1,000,000元部分：
    1.原告主張其於85年12月28日匯款1,000,000元至被告設於
      世華銀行營業部之帳戶內並請求被告返還之爭議，兩造曾
      於台北簡易庭92年度北調字第196號案中調解成立，由被
      告、被告之夫楊光雄、被告之子女楊明昇、楊莉娜等4人
      連帶給付540,380元與原告，並移轉不動產所有權與原告
      ，原告將其餘請求全部拋棄。則原告請求被告返還1,000,
      000元部分為前開案件之既判力效力所及，應予以駁回。
    2.被告否認原告對其有100萬元之借款債務。該筆款項為被
      告父親贈與被告，由訴外人吳伯傳叫原告匯款給被告。原
      告於75年間將父、母親趕出去，父、母親不得已才在果園
      蓋鐵皮屋居住。
    3.訴外人吳清心於台北簡易庭92年度北調字第196號清償債
      務事件之起訴狀中陳稱「查被告（即本件被告）為原告（
      即訴外人吳清心）之胞姐，以生活需款為由分別於81年l
      月8日、85年12月28日、85年12月30日及87年4月3日向原
      告借有100,000元、20,000元、1,000,000元及50,000元，
      合計1,700,000元，……被告除於88年7月28日返還1,054,
      128元外，餘額115,872元雖迭經催討……」云云，是訴外
      人吳清心既表示該1,000,000元連同其他匯款中，僅115,8
      72元有爭議（惟被告否認曾向訴外人吳清心借款），且訴
      外人吳清心亦於前開事件調解成立時捨棄該部請求，故原
      告又對被告主張同1筆100萬元借款債權，顯無理由。
    4.同一筆100萬元匯款，忽而由訴外人吳清心主張係其對被
      告之借款債權，忽而又主張係原告對被告之借款債權，顯
      見該100萬元之匯款，並非基於兩造間之借貸契約。
    5.至原告另主張依不當得利之關係請求返還100萬元匯款部
      分，因該筆100萬元匯款，係兩造之父親即訴外人吳伯傳
      贈與被告而委託原告匯款而已，若原告否認之，依最高法
      院97年度台上字第332號判決意旨，自應由原告就其給付
      欠缺給付目的之事實，負舉證責任。
  (二)關於附表一編號3至19、22至39之醫療費用、健保費用及外
    勞費用分攤額共541,255元，以及附表一編號58至73之83年
    至98年之扶養費用分攤額共1,219,012元部分：
    1.否認原證3至19、21至32之兩造父、母親醫療費、外勞薪
      資及健保費等各項費用係原告所墊付。
    2.訴外人吳伯傳尚生存時，有農保、勞保，在合作社、農會
      均有存款，且有多筆不動產之收益，實無須由原告支付任
      何費用。
    3.又行政院主計處統計之「家庭消費支出」包括：食品費、
      衣著鞋襪費、房地租及水費、燃料及燈光、家具及家庭設
      備、家事管理費、保健及醫療費、運輸交通與通訊費、娛
      樂消遣及教育文化費以及什項支出等。原告一方面提出各
      項消費單據，他方面又以行政院主計處之統計資料主張兩
      造父母之生活費用，顯有重複主張之情。
    4.訴外人吳伯傳生前擁有龐大不動產，總價值超過1億元（
      另參照訴外人吳清心製作之98年3月27日被繼承人吳伯傳
      遺產明細表，該不動產之公告現值總額約9,500萬元），
      且原告在本院98年度重訴字第122號債務人異議之訴中主
      張訴外人吳伯傳生前贈與原告及訴外人吳清心2人5,000萬
      元。
    5.兩造母親即訴外人吳陳笑亦繼承上開遺產5分之1。又兩造
      父、母親2人每月均領有農保津貼，訴外人吳伯傳自83年
      起每月均固定有200,000元以上收入，甚至有單筆高達1,1
      00萬元、400萬元、1,500萬元之收入，則兩造之父母親，
      顯無不能維持生活之狀態，自無再向子女請求扶養費之權
      利。
    6.因兩造父、母親並無扶養請求權，故不論原告是否有墊付
      扶養費，亦係原告履行其「自己」道德上之義務，非為被
      告履行扶養義務，原告並未因此而享有扶養義務消滅之利
      益，不符民法第174條及第179條得主張無因管理及請求返
      還不當得利之要件，原告之請求自屬無理由。
    7.原告占有使用訴外人吳伯傳之不動產之收益（若以週年利
      率百分之1計算其租金收益，每年即有大約100萬元之收益
      ）加上受贈財產5,000萬元財產，則原告及訴外人吳清心
      之經濟能力遠大於被告，依民法第1115條第3項規定，兩
      造父、母親之扶養費應由原告與訴外人吳清心負擔。
    8.原告實際上並未墊付相關費用，而係被告父母自行支付，
      原告僅是取得單據而已。
    9.否認訴外人吳伯傳生前有3億多之債務，被告曾多次探視
      母親遭原告拒絕。
  (三)關於附表一編號2之遺產稅分攤額24,690元、編號20之喪葬
    費用分攤額209,000元、編號21之繼承登記費分攤額5,312元
    部分：
    1.被告對於應負擔遺產稅5分之1即附表一編號2之24,690元
      並不爭執，但主張抵銷。
    2.原告主張其支付兩造父親吳伯傳之喪葬費1,097,000元以
      及繼承登記費26,560元，但此二部分之費用，均屬於繼承
      遺產之費用，依民法第1150條之規定，應自繼承遺產中扣
      除，且已於申報訴外人吳伯傳遺產稅時申報喪葬費用100
      萬元，則於100萬元之範圍內，已以訴外人吳伯傳之遺產
      支付。
    3.且因被告已聲明限定繼承，原告不得再要求被告以固有財
      產返還。縱認被告有給付義務，被告亦主張限定繼承抗辯
      ，原告僅能從被告所繼承遺產受償。
  (四)關於附表一編號40至57之90年至98年間之地價稅、房屋稅分
    攤額181,176元部分：
    1.被告否認各該稅款均由原告代繳。各該稅款係以訴外人吳
      伯傳之遺產繳納。
    2.納稅義務人吳育奇、林甲○○之房屋稅或地價稅繳款書，
      與被告無關。若原告有代墊納稅義務人為吳育奇、林甲○
      ○之房屋稅或地價稅繳款書，原告應向吳育奇、林美華求
      償，因此，原證編號33-1之90年度房屋稅11,496元，應扣
      減4,780元【計算式：2,208＋2,572＝4,780】，餘6,716
      元。原證編號33-3之91年度房屋稅9,225元，應扣減3,484
      元【計算式：1,897＋1,587＝3,484】，餘5,741元。原證
      編號33-5之92年度房屋稅9,083元，應扣減3,439元【計算
      式：1,872＋1,567＝3,439】，餘5,644元。原證編號33-7
      之93年度房屋稅8,941元，應扣減3,396元（計算式：1,84
      8＋1,548＝3,396】，餘5,545元。原證編號33-9之94年度
      房屋稅8,799元，應扣減3,351元【計算式：1,824＋1,527
      ＝3,351】，餘5,448元。原證編號33-11之95年度房屋稅
      8,655元，應扣減3,307元【計算式：1,507＋1,800＝3,30
      7】，餘5,348元。原證編號33-13之96年度房屋稅8,512元
      ，應扣減3,263元【計算式：1,488＋1,775＝3,263】，餘
      5,249元。原證編號33-15之97年度房屋稅應係11,718元（
      原告列15,066元有誤），且應扣除訴外人林甲○○之3,34
      8元後，再扣除訴外人吳育奇之3,218元【計算式：1,751
      ＋1,467＝3,218】，餘5,152元。編號33-17之98年度房屋
      稅12,593元，應扣除訴外人吳育奇之3,413元【計算式：
      1,884＋l,529＝3,413】及訴外人林甲○○之3,615元，餘
      5,565元。綜上，原告主張其墊付之房屋稅中，扣除納稅
      義務人為吳育奇及林甲○○部分後，其金額為50,408元。
      又被告應繼分為5分之1，被告應負擔之房屋稅金額為10,0
      81元。
    3.90年度至98年度地價稅總額為813,504元，被告應繼分為5
      分之1，其應負擔之地價稅金額為162,700元【計算式：81
      3,504÷5＝162,700】。
    4.縱認原告係出於管理兩造父親即被繼承人吳伯傳之遺產而
      代為墊付遺產稅、繼承登記費、房屋稅及地價稅，然原告
      自兩造父親即被繼承人吳伯傳死亡後，占有全部遺產，認
      定被告已放棄遺產繼承權，並對被告提起履行分割協議訴
      訟，要求被告將全部所繼承之遺產移歸原告所有，迨本院
      97年度重家訴字第6號判決駁回其履行分割協議之請求並
      判決分割遺產，由被告取得遺產應有部分5分之1。因此，
      原告未經被告同意即占有使用全部之遺產（含被告之應有
      部分5分之1）之土地及房屋，且視為自己之財產，為其自
      己利益而管理使用。從而，原告就被告之應有部分5分之1
      ，並非為被告利益而管理，而係基於其自己利益而管理，
      原告之管理行為與民法第176條規定不合，兩造應依民法
      第177第1項之規定定其權利義務關係。亦即，被告仍得享
      有因管理所得之利益，且被告對原告所應負擔之義務，以
      被告所得利益為限。則原告僅能以其管理遺產之收益為限
      ，向被告請求分攤其所繳納之遺產稅、繼承登記費、地價
      稅及房屋稅。
    5.縱原告曾代墊房屋稅及地價稅，惟繳款書上記載之課稅標
      的即門牌號碼台南市○區○○路1089巷48號、50號、52號
      、54號及台南市○區○○路1091號房屋及坐落基地，均由
      原告及其家屬使用，被告則從未使用。若依土地公告現值
      及地上房屋評定價值，依法定租金計算標準（年息百分之
      5）計算，每年度使用利益為：90年度369,380元、91年度
      368,965元、92年度368,560元、93年度401,645元、94年
      度401,240元、95年度400,840元、96年度402,375元、97
      年度412,860元，自90年至97年度之使用收益3,125,860元
      ，其中5分之1即應交付供被告享有之利益為625,173元。
      此金額已超過被告應分攤之遺產稅、繼承登記費、地價稅
      、房屋稅，故原告不得再向被告請求分攤任何稅金或費用
      。
    6.依訴外人吳清心於94年9月23日就本院92年度執字第25451
      號民事執行事件中，向本院查報兩造所繼承之土地及建物
      之使用情形及照片可知，兩造所繼承被繼承人吳伯傳遺留
      之土地及建物，均為原告之子即訴外人吳育龍、吳育承以
      及訴外人吳清心之子吳育奇等人占有自用或出租他人。是
      以，該土地及房屋既均為原告及訴外人吳清心之子使用，
      地價稅、房屋稅等自應由原告或訴外人吳清心負擔，原告
      卻主張應由被告分擔繳納房屋稅、地價稅等稅捐，顯不合
      理。
四、得心證之理由：
  (一)原告起訴主張原告與其胞姊即被告、訴外人吳清心、林甲○
    ○、王吳鳳等人均係被繼承人即訴外人吳伯傳之子女，而訴
    外人吳伯傳業於90年5月22日死亡，嗣後訴外人王吳鳳就訴
    外人吳伯傳之遺產拋棄繼承，而由原、被告、訴外人吳清心
    、林甲○○，以及兩造母親吳陳笑等5人共同繼承等語，業
    據提出本院96年度重家訴字第7號判決及確定證明書為證（
    見本院卷(一)第200-218），且為被告所不爭執，自堪信原告
    此部分之主張為真實。
  (二)原告主張依民法第176條無因管理、民法第179條不當得利之
    規定，被告應返還如附表一編號1之借款1,000,000元等語，
    則為被告所否認，並以前詞置辯，經查：
    1.按稱消費借貸者，謂當事人約定，一方移轉金錢或其他代
      替物之所有權於他方，而他方以種類、品質、數量相同之
      物返還之契約；消費借貸，因金錢或其他代替物之交付而
      生效力；當事人主張有利於己之事實者，就其事實有舉證
      之責任。88年4月21日修正前之民法第474條、第475條、
      民事訴訟法第277條前段分別定有明文。次按當事人主張
      有金錢借貸關係存在，須就其發生所須具備之特別要件即
      金錢之交付及借貸意思表示互相一致負舉證之責任，若僅
      證明有金錢之交付，未證明借貸意思表示互相一致者，尚
      不能認為有金錢借貸關係存在（最高法院81年度台上字第
      2372號判決參照）。再按無法律上之原因而受利益，致他
      人受損害者，應返還其利益。雖有法律上之原因，而其後
      已不存在者，亦同。民法第179條定有明文。第按主張不
      當得利請求權存在之當事人，對於不當得利請求權之成立
      要件應負舉證責任，即應證明他方係無法律上之原因而受
      利益，致其受有損害。如受利益人係因給付而得利時，所
      謂無法律上之原因，係指給付欠缺給付之目的，故主張該
      項不當得利請求權存在之當事人，自應舉證證明該給付欠
      缺給付之目的（最高法院97年度台上字第332號判決參照
      ）。本件被告既否認兩造間有消費借貸之合意，揆諸前揭
      說明，原告就「兩造間有消費借貸之意思表示相互一致」
      ，以及「被告受領匯款無法律上原因」之事實，自應負舉
      證責任。
    2.被告辯稱兩造曾於台北簡易庭92年度北調字第196號案中
      調解成立，原告請求被告返還1,000,000元部分為前開案
      件之既判力效力所及等語，惟本院調取台北簡易庭92年度
      北調字第196號卷宗，經核該事件之原告為訴外人吳清心
      ，並非本件原告，是被告辯稱原告請求被告返還1,000,00
      0元部分為前開案件之既判力效力所及等語，自無可採。
    3.又原告主張其借款1,000,000元予被告，固提出匯款回條
      為證（見本院卷(一)第6頁），惟該匯款回條僅能證明原告
      曾匯款予被告，尚不足以證明兩造間確有消費借貸之合意
      ，至原告主張訴外人吳清心可證明兩造確於85年12月28日
      有消費借貸契約之意思表示合致，惟本院審酌原告自陳兩
      造有約定借款期限1年，利息依週年利率百分之5計算等語
      ，然自原告所稱借款到期日之86年12月28日迄原告98年對
      被告發存證信函催討之日相距十幾年，若該筆款項為借款
      ，原告自無十幾年來均未為請求，已難認兩造間確有消費
      借貸之合意，且訴外人吳清心與被告間有其他訴訟，亦為
      兩造所不爭之事實，自難以其證言作為借貸之證明，此外
      ，原告復未提出其他事證證明兩造間存在消費借貸契約，
      是原告依消費借貸之法律關係請求原告返還1,000,000元
      之借款，尚屬無據，不應准許。
    4.此外，原告亦未舉證證明「被告受領匯款無法律上原因」
      ，是原告依不當得利之法律關係請求原告返還1,000,000
      元，亦屬無據，不應准許。
  (三)原告又主張依民法第1115條扶養義務費用之分攤、民法第17
    6條無因管理、民法第179條不當得利之規定，被告應返還
    如附表一編號3至19、22至39「原告請求被告返還之金額」
    欄所示之金額，合計共541,255元。依民法第1084條、1114
    條第1項第1款及第1115條第1項第1款、第3項、第176條無因
    管理、民法第179條不當得利之規定，被告應返還如附表一
    編號58至73「原告請求被告返還之金額」欄所示之金額，合
    計共1,219,012元等語，惟為被告所否認，並以前詞置辯，
    經查：
    1.按直系血親相互間互負扶養之義務；負扶養義務者有數人
      時，應依左列順序定其履行義務之人：一、直系血親卑親
      屬；負扶養義務者有數人而其親等同一時，應各依其經濟
      能力，分擔義務。民法第1114條第1項第1款及第1115條第
      1項第1款、第3項固分別定有明文。然受扶養權利者，以
      不能維持生活而無謀生能力者為限。惟無謀生能力之限制
      ，於直系血親尊親屬，不適用之，此觀諸民法第1117條規
      定自明。是直系血親尊親屬如能以自己財產維持生活者，
      尚無受扶養之權利，扶養義務人之扶養義務即未發生。易
      言之，直系血親尊親屬受扶養之權利，仍應受不能維持生
      活之限制（最高法院86年度台上字第3173號判決參照）。
    2.原告主張其為被告支出附表一編號3至19、編號22至39之
      醫療費、外勞薪資及健保費、編號58至73之扶養費等情，
      固據提出相關單據及行政院主計處家庭支出統計資料（見
      本院卷(一)第6頁背面至67頁、第77至84頁），惟查，訴外
      人吳伯傳死亡時留有為數不少之遺產，而訴外人即兩造母
      親吳陳笑亦繼承五分之一之遺產，有本院96年度重家訴字
      第7號判決在卷可參（見本院卷(一)第200頁背面至218頁）
      ，又訴外人吳伯傳之台南市農會、陽信商業銀行、郵局帳
      戶，自85年10月起每月均有多筆款項（含老農金）存入或
      提出，有本院向台南市農會、陽信商業銀行、台南德高厝
      郵局函詢之客戶歷史交易清單在卷可參（見本院卷(一)第15
      2-154頁、第231-245頁、本院卷(二)第6-24頁），堪認訴外
      人吳伯傳生前至90年5月22日死亡此段期間，以及兩造母
      親吳陳笑，均非不能維持生活，揆諸前開規定，兩造對訴
      外人吳伯傳及吳陳笑尚無「法律上之扶養義務」，即使原
      告基於人倫孝道為訴外人吳伯傳及吳陳笑支付附表一編號
      3至19、編號22至39之醫療費、外勞薪資及健保費、編號
      58至73之扶養費，自非屬依法律規定履行扶養義務。
    3.因此，被告對訴外人吳伯傳及吳陳笑之既無「法律上之扶
      養義務」，即使有為訴外人吳伯傳及吳陳笑支付生活費用
      ，亦無從依民法第1084條、1114條第1項第1款及第1115條
      第1項第1款、第3項、第176條無因管理、民法第179條不
      當得利之規定，主張被告亦應負扶養義務而請求被告返還
      ，是原告請求被告返還如附表一編號3至19、22至39「原
      告請求被告返還之金額」欄所示之金額，合計共541,255
      元，以及如附表一編號58至73「原告請求被告返還之金額
      」欄所示之金額，合計共1,219,012元，為無理由，應予
      駁回。
  (四)原告另依民法第176條無因管理、民法第179條不當得利之規
    定，請求被告返還如附表一編號2遺產稅分攤額24,690元；
    以及依民法第176條無因管理、民法第179條不當得利、民法
    第1115條之規定，請求被告返還如附表一編號20、21之父親
    喪葬費分攤額209,000元、繼承登記費分攤額5,312元等語，
    亦為被告所否認，並以前詞置辯，經查：
    1.原告主張其支付如附表一編號2、20、21「原告主張其支
      付之金額」欄所示之遺產稅、喪葬費用及繼承登記費等語
      ，業據提出遺產稅繳款書、收據、統一發票、規費徵收聯
      單為證（見本院卷(一)第6頁、本院卷(二)第113頁、本院卷(一)
      第57頁背面），且為被告所不爭執，自堪信原告此部分之
      主張為可採。
    2.按無法律上之原因而受利益，致他人受損害者，應返還其
      利益。雖有法律上之原因，而其後已不存在者，亦同。民
      法第179條定有明文。次按因遺產而生之捐稅及費用，應
      由繼承人按其應繼分負擔之，此為繼承人間之內部關係，
      從而繼承人之一代他繼承人墊支上開捐稅及費用者，該墊
      支人得依不當得利規定向他繼承人請求返還其應負擔部分
      。至民法第1150條規定得向遺產中支取，並不阻止墊支人
      向他繼承人按其應繼分求償（最高法院74年度台上字第13
      67號判決參照）。
    3.訴外人吳伯傳業於90年5月22日死亡，而由原、被告、訴
      外人吳清心、林甲○○，以及兩造母親吳陳笑等5人共同
      繼承，以及原告先行支付如附表一編號2、20、21之遺產
      稅、喪葬費用及繼承登記費等情，均經認定如上，揆諸前
      開規定，原告依不當得利返還請求權請求被告返還如附表
      一編號2遺產稅分攤額24,690元、編號20、21之父親喪葬
      費分攤額209,000元、繼承登記費分攤額5,312元，自屬有
      據。
    4.至被告辯稱喪葬費1,097,000元以及繼承登記費26,560元
      均屬於繼承遺產之費用，依民法第1150條之規定，應自繼
      承遺產中扣除，且已於申報訴外人吳伯傳遺產稅時申報喪
      葬費用100萬元，則於100萬元之範圍內，已以訴外人吳伯
      傳之遺產支付等語，惟查，即使兩造在申報遺產稅時申報
      喪葬費用100萬元，亦僅屬稅務行政之問題，尚難以此即
      認原告所主張之訴外人吳伯傳之喪葬費用係以其遺產支付
      ，而被告未能舉證證明原告所支付之喪葬費1,097,000元
      以及繼承登記費26,560元係以遺產支付，是被告此部分之
      抗辯，難認為可採。
    5.被告另辯稱其已聲明限定繼承，原告不得再要求被告以固
      有財產返還，縱認被告有給付義務，被告亦主張限定繼承
      抗辯，原告僅能從被告所繼承遺產受償等語，惟查，上開
      遺產稅、喪葬費用及繼承登記費均非兩造繼承自訴外人吳
      伯傳遺產之債務，核與被告是否聲明限定繼承無涉，是被
      告此部分之抗辯，亦無可採。
    6.因此，原告依民法第179條不當得利之規定，請求被告返
      還如附表一編號2遺產稅分攤額24,690元、編號20、21之
      喪葬費分攤額209,000元、繼承登記費分攤額5,312元，為
      有理由，應予准許。又原告另依據民法第176條無因管理
      、民法第1115條之規定所為之請求，經核與依民法第179
      條不當得利之請求為選擇合併，而本院業依「不當得利
      」之法律關係判准原告之請求，是本院已無再行審酌其餘
      部分有無理由之必要，附此說明。
  (五)原告復依民法第176條無因管理、民法第179條不當得利之規
    定，請求被告應給付如附表一編號40至57「原告請求被告返
    還之金額」欄所示之金額，合計共181,176元等語，亦為被
    告所否認，並以前詞置辯，經查：
    1.按管理事務，利於本人，並不違反本人明示或可得推知之
      意思者，管理人為本人支出必要或有益之費用，或負擔債
      務，或受損害時，得請求本人償還其費用及自支出時起之
      利息，或清償其所負擔之債務，或賠償其損害。第174條
      第2項規定之情形，管理人管理事務，雖違反本人之意思
      ，仍有前項之請求權。民法第176條定有明文。因此，無
      因管理之管理人，係為本人盡公益上之義務，或為其履行
      法定扶養義務，其管理雖違反本人之意思，仍有民法第17
      6條第1項規定之費用償還、債務清償及損害賠償請求權（
      最高法院79年度台上字第1204號判決參照）。
    2.原告主張兩造均為如附表二所示土地、房屋之共有人，以
      及其已繳納如附表一編號40至57「原告主張其支付之金額
      」欄所示之90年至98年間之地價稅、房屋稅等語，業據提
      出本院96年度重家訴字第7號判決、確定證明書以及地價
      稅、房屋稅繳款書為證，經核與原告之主張相符，堪信原
      告此部分之主張為可採。
    3.被告固辯稱被告否認各該稅款均由原告代繳，上開稅款係
      以訴外人吳伯傳之遺產繳納等語，惟查，原告持有上開地
      價稅、房屋稅繳款書，自應認原告為實際繳款之人，且被
      告未能舉證證明上開稅款係以訴外人吳伯傳之遺產繳納，
      是被告此部分之辯詞，應無可採。
    4.被告又辯稱原告未經被告同意即占有使用全部之遺產（含
      被告之應有部分5分之1）之土地及房屋，依法定租金計算
      標準（年息百分之5）計算，自90年至97年度之使用收益
      共3,125,860元，其中5分之1即應交付供被告享有之利益
      為625,173元。此金額已超過被告應分攤之遺產稅、繼承
      登記費、地價稅、房屋稅等語，惟查，被告未舉證證明原
      告有占有如附表二所示之土地、房屋，並受有使用利益，
      是被告此部分之辯詞，應無可採。
    5.被告另辯稱兩造所繼承訴外人吳伯傳遺留之土地及建物，
      均為原告之子即訴外人吳育龍、吳育承以及訴外人吳清心
      之子吳育奇等人占有自用或出租他人。是以，該土地及房
      屋既均為原告之子及訴外人吳清心之子使用，地價稅、房
      屋稅等自應由原告或訴外人吳清心負擔等語，惟查，即使
      訴外人吳育龍、吳育承、吳育奇等人占有如附表二所示之
      土地、房屋，並受有使用利益，亦屬被告是否另對其等主
      張之問題，核與原告個人無涉，是被告此部分之辯詞，亦
      無可採。
    6.再查，台南市○區○○段178地號土地90年至93年度之地
      價稅繳款書上記載之納稅義務人為訴外人吳伯傳，94年至
      98年之地價稅繳款書上所記載之納稅義務人為吳陳笑等5
      人公同共有（即原告、被告、訴外人吳陳笑、吳清心、林
      甲○○等5人）；而台南市○區○○段262地號土地93、94
      年度之地價稅繳款書上記載之納稅義務人為吳陳笑等5人
      公同共有（即原告、被告、訴外人吳陳笑、吳清心、林甲
      ○○等5人）。因此，原告主張依無因管理之法律關係，
      被告應返還如附表一編號49至57「原告請求被告返還之金
      額」欄所示之90至98年度之地價稅合計162,702元，即為
      有理由，應予准許。
    7.第查，台南市○區○○里○○路48、50、52、54號之房屋
      稅繳款書，90年至92年度之地價稅繳款書上記載之納稅義
      務人為訴外人吳伯傳，94年至98年之房屋稅繳款書上所記
      載之納稅義務人為吳陳笑等5人公同共有（即原告、被告
      、訴外人吳陳笑、吳清心、林甲○○等5人），然93年度
      之地價稅繳款書上記載之納稅義務人為訴外人吳育奇等3
      人，自難認被告就此年度亦負有繳納房屋稅之公法上義務
      ；此外，台南市○區○○里○○路1089巷46之1、57-1號
      、崇善路1089巷58弄2之1號房屋之房屋稅繳款書上記載之
      納稅義務人，分別為吳育奇或林甲○○，自難認被告就此
      3間房屋亦負有繳納房屋稅之公法上義務。茲分別詳述如
      下：
      (1)附表一編號40之90年度房屋稅11,496元應分別扣除以訴
        外人吳育奇為納稅義務人之46之1、2之1號房屋之房屋
        稅2,208元、2,572元，經扣除後為6,716元，被告應負
        擔5分之1即1,343元。
      (2)附表一編號41之91年度房屋稅9,225元應分別扣除以訴
        外人吳育奇為納稅義務人之46之1、2之1號房屋之房屋
        稅1,897元、1,587元，經扣除後為5,741元，被告應負
        擔5分之1即1,148元。
      (3)附表一編號42之92年度房屋稅9,083元應分別扣除以訴
        外人吳育奇為納稅義務人之46之1、2之1號房屋之房屋
        稅1,872元、1,567元，經扣除後為5,644元，被告應負
        擔5分之1即1,129元。
      (4)附表一編號43之93年度房屋稅8,941元應分別扣除以訴
        外人吳育奇為納稅義務人之46之1、2之1號房屋之房屋
        稅1,848元、1,548元，經扣除後為5,545元，被告應負
        擔5分之1即1,109元。
      (5)附表一編號44之94年度房屋稅8,799元應分別扣除以訴
        外人吳育奇為納稅義務人之46之1、2之1號房屋之房屋
        稅1,824元、1,527元，經扣除後為5,448元，被告應負
        擔5分之1即1,090元。
      (6)附表一編號45之95年度房屋稅8,655元應分別扣除以訴
        外人吳育奇為納稅義務人之46之1、2之1號房屋之房屋
        稅1,800元、1,507元，經扣除後為5,348元，被告應負
        擔5分之1即1,070元。
      (7)附表一編號46之96年度房屋稅8,512元應分別扣除以訴
        外人吳育奇為納稅義務人之46之1、2之1號房屋之房屋
        稅1,775元、1,488元，經扣除後為5,249元，被告應負
        擔5分之1即1,050元。
      (8)附表一編號47之97年度房屋11,718元應分別扣除以訴外
        人吳育奇為納稅義務人之46之1、2之1號房屋之房屋稅
        1,751元、1,467元後，再扣除以訴外人林甲○○為納稅
        義務人之57之1號房屋之房屋稅3,348元，經扣除後為5,
        152元，被告應負擔5分之1即1,030元。
      (9)附表一編號48之98年度房屋稅12,593元應分別扣除以訴
        外人吳育奇為納稅義務人之46之1、2之1號房屋之房屋
        稅1,884元、1,529元後，再扣除以訴外人林甲○○為納
        稅義務人之57之1號房屋之房屋稅3,615元，經扣除後為
        5,565元，被告應負擔5分之1即1,113元。
      (10)從而，被告就房屋稅應分擔之金額合計為10,082元。【
        計算式：1,343＋1,148＋1,129＋1,109＋1,090＋1,070
        ＋1,050＋1,030＋1,113＝10,082】
    8.又原告另依據民法第179條不當得利之規定所為之請求，
      經核與依民法第176條無因管理之請求為選擇合併，而本
      院依「無因管理」之法律關係判准部分，已無再行審酌「
      不當得利」有無理由之必要，至於駁回部分，原告依民法
      第179條不當得利之規定所為該部分請求，因被告非納稅
      義務人，原告亦不得依民法第179條不當得利之規定請求
      被告返還，應予敘明。
  (六)末按給付有確定期限者，債務人自期限屆滿時起，負遲延責
    任。給付無確定期限者，債務人於債權人得請求給付時，經
    其催告而未為給付，自受催告時起，負遲延責任。其經債權
    人起訴而送達訴狀，或依督促程序送達支付命令，或為其他
    相類之行為者，與催告有同一之效力；民法第229條第1、2
    項分別定有明文。又遲延之債務，以支付金錢為標的者，債
    權人得請求依法定利率計算之遲延利息。但約定利率較高者
    ，仍從其約定利率；而應付利息之債務，其利率未經約定，
    亦無法律可據者，週年利率為百分之5。亦為同法第233條第
    1項及第203條所明定。查本件原告曾於98年5月2日以台北正
    義郵局第158號存證信函催告被告返還借款1,000,000元，並
    給付自83年起應分攤之訴外人吳伯傳之扶養費840,000元、
    醫療費200,000元、喪葬費200,000元、訴外人吳陳笑之扶養
    費1,800,000元、醫療費300,000元、已代繳之遺產稅24,690
    元及自90年起迄今之地價稅、房屋稅分攤額160,264元，合
    計共4,525,954元，並經被告收受該存證信函等語，業據提
    出存證信函、執據及收件回執為證（見本院卷(一)第4頁正、
    背面），經核該收件回執投遞後郵戳章為98年5月5日，應認
    被告係於該日收受上開存證信函，是本院判准部分除原告嗣
    後於99年6月23日追加之19,400元（即部分追加之喪葬費分
    攤額）外，其餘之金額即402,786元得自上開存證信函送達
    翌日即98年5月6日起按週年利率百分之5計算遲延利息，至
    於原告99年6月23日追加之19,400元（即部分追加之喪葬費
    分攤額），則得自99年6月24日起按週年利率百分之5計算遲
    延利息。
  (七)綜上所述，原告請求被告給付原告422,186元（計算式：遺
    產稅分攤額24,690元＋喪葬費分攤額219,400元＋繼承登記
    費分攤額5,312元＋地價稅分攤額162,702元＋房屋稅分攤額
    10,082元＝422,186元），及其中402,786元自98年5月6日起
    ，其中19,400元自99年6月24日起，均至清償日止，按週年
    利率百分之五計算之利息範圍內，為有理由，應予准許，逾
    此範圍之請求，為無理由，應予駁回。
五、本件原告勝訴部分為關於財產權之訴訟，所命給付之金額未
    逾50萬元之所為被告敗訴判決，應依民事訴訟法第389條第1
    項第5款規定，依職權宣告假執行。又被告陳明願供擔保，
    請求宣告准予免為假執行，經核無不合，爰酌定如主文第3
    項所示之金額。
六、另按法院為終局判決時，應依職權為訴訟費用之裁判，民事
    訴訟法第87條第1項定有明文，參酌同法第91條第1項規定法
    院未於訴訟費用之裁判確定其費用額者，第一審受訴法院於
    該裁判有執行力後，應依聲請以裁定確定之之立法意旨，法
    院於終局判決時可一併確定其費用額為原則，僅未一併確定
    費用額時，始例外於判決有執行力後，依聲請確定之。故本
    院自得於本件判決時，一併確定兩造應負擔之訴訟費用額。
    本件訴訟費用為32,680元（即第一審裁判費32,680元），爰
    依兩造勝敗比例，定兩造各自應負擔之金額如主文第2項所
    示。
七、本件判決基礎已臻明確，兩造其餘爭執事項、攻擊防禦方法
    及舉證，於判決結果無影響，毋庸一一論列，附此敘明。
八、據上論結：本件原告之訴為一部有理由，一部無理由，依民
    事訴訟法第79條、第87條第1項、第389條第1項第5款、第39
    2條第2項，判決如主文。
中    華    民    國    99    年    7     月    7     日
                  民事第一庭    法      官  林福來
以上正本係照原本作成
如對本判決上訴，須於判決送達後20日內向本院提出上訴狀。
如委任律師提起上訴者，應一併繳納上訴審裁判費。
中    華    民    國    99    年    7     月    7     日
                                書  記  官  吳俊達
附表一：
┌──┬──────┬────────────────────┬──────┬──────┐
│編號│日        期│項目名稱（及原告所提證據編號，本院卷(一)第│原告主張其支│原告請求被告│
│    │            │293-294頁，以及本院卷(二)第126頁背面）    │付之金額    │返還之金額  │
├──┼──────┼────────────────────┼──────┼──────┤
│ 1  │85年12月28日│借款（原證1）                           │1,000,000元 │1,000,000元 │
├──┼──────┼────────────────────┼──────┼──────┤
│ 2  │92年10月2日 │代繳遺產稅分攤額（原證2）               │123,447元   │24,690元    │
├──┼──────┼────────────────────┼──────┼──────┤
│ 3  │87年6月22日 │訴外人吳陳笑成大醫院急診費（原證3）     │590元       │118元       │
├──┼──────┼────────────────────┼──────┼──────┤
│ 4  │87年6月25日 │訴外人吳陳笑成大醫院復健費（原證4）     │500元       │100元       │
├──┼──────┼────────────────────┼──────┼──────┤
│ 5  │87年7月9日、│訴外人吳陳笑成大醫院就診費用（原證5）   │500元       │100元       │
│    │23日        │                                        │            │            │
├──┼──────┼────────────────────┼──────┼──────┤
│ 6  │87年7月16日 │訴外人吳陳笑成大醫院就診費用（原證6）   │600元       │120元       │
│    │、30日、88年│                                        │            │            │
│    │9月2日      │                                        │            │            │
├──┼──────┼────────────────────┼──────┼──────┤
│ 7  │87年12月21日│訴外人吳伯傳台南醫院就診費用（原證7）   │12,913元    │2,583元     │
│    │、21日至29日│                                        │            │            │
├──┼──────┼────────────────────┼──────┼──────┤
│ 8  │87年12月25日│訴外人吳陳笑及吳伯傳電動代步車費用（原證│45,000元    │9,000元     │
│    │            │8）                                     │            │            │
├──┼──────┼────────────────────┼──────┼──────┤
│ 9  │88年2月12日 │訴外人吳陳笑背架費用（原證9）           │10,400元    │2,080元     │
├──┼──────┼────────────────────┼──────┼──────┤
│ 10 │88年9月2日、│訴外人吳陳笑成大醫院醫療費用（原證10）  │860元       │160元       │
│    │9日         │                                        │            │            │
├──┼──────┼────────────────────┼──────┼──────┤
│ 11 │89年9月18日 │外勞仲介費（原證11）                    │25,000元    │5,000元     │
├──┼──────┼────────────────────┼──────┼──────┤
│ 12 │89年9月25日 │勞委會外勞保證金（原證12）              │31,680元    │6,336元     │
├──┼──────┼────────────────────┼──────┼──────┤
│ 13 │89年10月19日│訴外人吳伯傳呼吸輔助器費用（原證13）    │80,000元    │16,000元    │
├──┼──────┼────────────────────┼──────┼──────┤
│ 14 │89年至98年間│外勞薪資（原證14）                      │1,973,908元 │394,782元   │
├──┼──────┼────────────────────┼──────┼──────┤
│ 15 │89年至90年間│外勞89年健保費（原證15）                │19,381元    │3,876元     │
├──┼──────┼────────────────────┼──────┼──────┤
│ 16 │96年至98年間│外勞健保費（原證16）                    │27,417元    │5,483元     │
├──┼──────┼────────────────────┼──────┼──────┤
│ 17 │89年至98年間│外勞安定費（原證17）                    │178,978元   │35,796元    │
├──┼──────┼────────────────────┼──────┼──────┤
│ 18 │89年12月13日│外勞居留證費（共3年）（原證18）         │1,000元     │200元       │
├──┼──────┼────────────────────┼──────┼──────┤
│ 19 │87年至92年  │訴外人吳陳笑臺大醫院、台南醫院就診費（原│3,165元     │633元       │
│    │            │證19）                                  │            │            │
├──┼──────┼────────────────────┼──────┼──────┤
│ 20 │92年5月22日 │訴外人吳伯傳喪葬費用（原證20）          │1,097,000元 │200,000元   │
├──┼──────┼────────────────────┼──────┼──────┤
│ 21 │92年8月5日  │繼承登記費（原證20）                    │26,560元    │5,312元     │
├──┼──────┼────────────────────┼──────┼──────┤
│ 22 │92年11月26日│外勞回印尼機票（原證21）                │6,550元     │1,310元     │
├──┼──────┼────────────────────┼──────┼──────┤
│ 23 │92年12月8日 │越勞居留證費（原證22）                  │4,000元     │800元       │
├──┼──────┼────────────────────┼──────┼──────┤
│ 24 │92年12月16日│越勞體檢復檢費（原證23）                │510元       │102元       │
├──┼──────┼────────────────────┼──────┼──────┤
│ 25 │95年9月23日 │越勞聘約簽證費（原證24）                │1,000元     │200元       │
├──┼──────┼────────────────────┼──────┼──────┤
│ 26 │95年11月14日│越勞河內來回機票費（原證25）            │13,400元    │2,680元     │
├──┼──────┼────────────────────┼──────┼──────┤
│ 27 │96年1月8日  │越勞居留證費（原證26）                  │2,000元     │400元       │
├──┼──────┼────────────────────┼──────┼──────┤
│ 28 │88年至90年間│訴外人吳伯傳台南醫院醫療費（原證27）    │103,644元   │20,729元    │
├──┼──────┼────────────────────┼──────┼──────┤
│ 29 │83年至90年間│訴外人吳伯傳台南市立醫院醫療費（原證28）│48,990元    │9,798元     │
├──┼──────┼────────────────────┼──────┼──────┤
│ 30 │83年至98年  │訴外人吳陳笑台南市立醫院醫療費（原證29）│67,908元    │13,582元    │
├──┼──────┼────────────────────┼──────┼──────┤
│ 31 │97年7月11日 │越勞護照換照費（原證30）                │4,600元     │920元       │
├──┼──────┼────────────────────┼──────┼──────┤
│ 32 │97年12月22日│訴外人吳陳笑殘障鑑定費（原證31）        │8,304元     │1,661元     │
├──┼──────┼────────────────────┼──────┼──────┤
│ 33 │98年3月     │訴外人吳陳笑健保費（原證32）            │11,984元    │2,397元     │
├──┼──────┼────────────────────┼──────┼──────┤
│ 34 │98年10月20日│訴外人吳陳笑診斷書費（原證32-1）        │1,050元     │210元       │
├──┼──────┼────────────────────┼──────┼──────┤
│ 35 │98年10月28日│外勞契約簽證費（原證32-1）              │1,000元     │200元       │
├──┼──────┼────────────────────┼──────┼──────┤
│ 36 │98年10月29日│勞委會外勞申請費（原證32-1）            │300元       │60元        │
├──┼──────┼────────────────────┼──────┼──────┤
│ 37 │98年12月14日│外勞越南來回機票費（原證32-2）          │16,900元    │3,380元     │
├──┼──────┼────────────────────┼──────┼──────┤
│ 38 │98年12月4日 │外勞體檢費（原證32-3）                  │1,650元     │330元       │
├──┼──────┼────────────────────┼──────┼──────┤
│ 39 │98年12月16日│外勞簽證國際快遞費（原證32-3）          │644元       │129元       │
├──┼──────┼────────────────────┼──────┼──────┤
│ 40 │90年5月31日 │90年房屋稅（原證33-1）                  │11,496元    │2,299元     │
├──┼──────┼────────────────────┼──────┼──────┤
│ 41 │91年5月31日 │91年房屋稅（原證33-3）                  │9,225元     │1,845元     │
├──┼──────┼────────────────────┼──────┼──────┤
│ 42 │92年5月31日 │92年房屋稅（原證33-5）                  │9,083元     │1,817元     │
├──┼──────┼────────────────────┼──────┼──────┤
│ 43 │93年5月31日 │93年房屋稅（原證33-7）                  │8,941元     │1,788元     │
├──┼──────┼────────────────────┼──────┼──────┤
│ 44 │94年5月31日 │94年房屋稅（原證33-9）                  │8,799元     │1,760元     │
├──┼──────┼────────────────────┼──────┼──────┤
│ 45 │95年5月31日 │95年房屋稅（原證33-11）                 │8,655元     │1,731元     │
├──┼──────┼────────────────────┼──────┼──────┤
│ 46 │96年5月31日 │96年房屋稅（原證33-13）                 │8,512元     │1,702元     │
├──┼──────┼────────────────────┼──────┼──────┤
│ 47 │97年5月31日 │97年房屋稅（原證33-15）                 │15,066元    │3,013元     │
├──┼──────┼────────────────────┼──────┼──────┤
│ 48 │98年5月31日 │98年房屋稅（原證33-17）                 │12,593元    │2,519元     │
├──┼──────┼────────────────────┼──────┼──────┤
│ 49 │90年11月30日│90年地價稅（原證33-1）                  │77,193元    │15,439元    │
├──┼──────┼────────────────────┼──────┼──────┤
│ 50 │91年11月30日│91年地價稅（原證33-3）                  │77,193元    │15,439元    │
├──┼──────┼────────────────────┼──────┼──────┤
│ 51 │92年11月30日│92年地價稅（原證33-5）                  │66,169元    │13,234元    │
├──┼──────┼────────────────────┼──────┼──────┤
│ 52 │93年11月30日│93年地價稅（原證33-7）                  │75,605元    │15,121元    │
├──┼──────┼────────────────────┼──────┼──────┤
│ 53 │94年11月30日│94年地價稅（原證33-9）                  │101,841元   │20,368元    │
├──┼──────┼────────────────────┼──────┼──────┤
│ 54 │95年11月30日│95年地價稅（原證33-11）                 │101,841元   │20,368元    │
├──┼──────┼────────────────────┼──────┼──────┤
│ 55 │96年11月30日│96年地價稅（原證33-13）                 │104,554元   │20,911元    │
├──┼──────┼────────────────────┼──────┼──────┤
│ 56 │97年11月30日│97年地價稅（原證33-15）                 │104,554元   │20,911元    │
├──┼──────┼────────────────────┼──────┼──────┤
│ 57 │98年10月28日│98年地價稅（原證33-19）                 │104,554元   │20,911元    │
├──┼──────┼────────────────────┼──────┼──────┤
│ 58 │83年度      │扶養父母（原證34）                      │271,636元   │54,327元    │
├──┼──────┼────────────────────┼──────┼──────┤
│ 59 │84年度      │扶養父母（原證34）                      │300,018元   │60,004元    │
├──┼──────┼────────────────────┼──────┼──────┤
│ 60 │85年度      │扶養父母（原證34）                      │313,487元   │62,697元    │
├──┼──────┼────────────────────┼──────┼──────┤
│ 61 │86年度      │扶養父母（原證34）                      │330,457元   │66,091元    │
├──┼──────┼────────────────────┼──────┼──────┤
│ 62 │87年度      │扶養父母（原證34）                      │342,888元   │68,578元    │
├──┼──────┼────────────────────┼──────┼──────┤
│ 63 │88年度      │扶養父母（原證34）                      │361,037元   │72,207元    │
├──┼──────┼────────────────────┼──────┼──────┤
│ 64 │89年度      │扶養父母（原證34）                      │366,145元   │73,229元    │
├──┼──────┼────────────────────┼──────┼──────┤
│ 65 │90年度      │扶養父母及外勞等三人（原證34）          │551,289元   │110,258元   │
├──┼──────┼────────────────────┼──────┼──────┤
│ 66 │91年度      │扶養父母及外勞等二人（原證34）          │368,558元   │73,712元    │
├──┼──────┼────────────────────┼──────┼──────┤
│ 67 │92年度      │扶養父母及外勞等二人（原證34）          │377,548元   │75,510元    │
├──┼──────┼────────────────────┼──────┼──────┤
│ 68 │93年度      │扶養父母及外勞等二人（原證34）          │395,799元   │79,160元    │
├──┼──────┼────────────────────┼──────┼──────┤
│ 69 │94年度      │扶養父母及外勞等二人（原證34）          │422,207元   │84,441元    │
├──┼──────┼────────────────────┼──────┼──────┤
│ 70 │95年度      │扶養父母及外勞等二人（原證34）          │422,820元   │84,564元    │
├──┼──────┼────────────────────┼──────┼──────┤
│ 71 │96年度      │扶養父母及外勞等二人（原證34）          │423,724元   │84,745元    │
├──┼──────┼────────────────────┼──────┼──────┤
│ 72 │97年度      │扶養父母及外勞等二人（原證34）          │423,724元   │84,745元    │
├──┼──────┼────────────────────┼──────┼──────┤
│ 73 │98年度      │扶養父母及外勞等二人（原證34）          │423,724元   │84,745元    │
└──┴──────┴────────────────────┴──────┴──────┘
 附表二：
┌──────┬───┬───┬───┬───┬────┬────┬────┬────┬────┐
│＼          │      │      │      │      │        │        │        │        │        │
│  ╲  年 度 │ 90年 │ 91年 │ 92年 │ 93年 │ 94年   │ 95年   │ 96年   │ 97年   │ 98年   │
│地號＼      │      │      │      │      │        │        │        │        │        │
│或房屋╲    │      │      │      │      │        │        │        │        │        │
│門牌號  ＼  │      │      │      │      │        │        │        │        │        │
├──┬───┼───┼───┼───┼───┼────┼────┼────┼────┼────┤
│德高│金  額│77,193│77,193│38,409│45,862│101,841 │101,841 │104,554 │104,554 │104,554 │
│段  │‥‥‥│‥‥‥│‥‥‥│‥‥‥│‥‥‥│‥‥‥‥│‥‥‥‥│‥‥‥‥│‥‥‥‥│‥‥‥‥│
│178 │納稅義│吳伯傳│吳伯傳│吳伯傳│吳伯傳│原、被告│原、被告│原、被告│原、被告│原、被告│
│地號│務人  │      │      │      │      │等5人   │等5人   │等5人   │等5人   │等5人   │
│土地│      │      │      │      │      │        │        │        │        │        │
├──┼───┼───┼───┼───┼───┼────┼────┼────┼────┼────┤
│崇善│金  額│1,672 │1,429 │1,405 │1,380 │1,356   │1,331   │1,306   │1,282   │1,372   │
│路10│‥‥‥│‥‥‥│‥‥‥│‥‥‥│‥‥‥│‥‥‥‥│‥‥‥‥│‥‥‥‥│‥‥‥‥│‥‥‥‥│
│89巷│納稅義│吳伯傳│吳伯傳│吳伯傳│吳育奇│原、被告│原、被告│原、被告│原、被告│原、被告│
│48號│務人  │      │      │      │等3人 │等5人   │等5人   │等5人   │等5人   │等5人   │
│房屋│      │      │      │      │      │        │        │        │        │        │
├──┼───┼───┼───┼───┼───┼────┼────┼────┼────┼────┤
│崇善│金  額│1,672 │1,429 │1,405 │1,380 │1,356   │1,331   │1,306   │1,282   │1,372   │
│路10│‥‥‥│‥‥‥│‥‥‥│‥‥‥│‥‥‥│‥‥‥‥│‥‥‥‥│‥‥‥‥│‥‥‥‥│‥‥‥‥│
│89巷│納稅義│吳伯傳│吳伯傳│吳伯傳│吳育奇│原、被告│原、被告│原、被告│原、被告│原、被告│
│50號│務人  │      │      │      │等3人 │等5人   │等5人   │等5人   │等5人   │等5人   │
│房屋│      │      │      │      │      │        │        │        │        │        │
├──┼───┼───┼───┼───┼───┼────┼────┼────┼────┼────┤
│崇善│金  額│1,672 │1,429 │1,405 │1,380 │1,356   │1,331   │1,306   │1,282   │1,372   │
│路10│‥‥‥│‥‥‥│‥‥‥│‥‥‥│‥‥‥│‥‥‥‥│‥‥‥‥│‥‥‥‥│‥‥‥‥│‥‥‥‥│
│89巷│納稅義│吳伯傳│吳伯傳│吳伯傳│吳育奇│原、被告│原、被告│原、被告│原、被告│原、被告│
│52號│務人  │      │      │      │等3人 │等5人   │等5人   │等5人   │等5人   │等5人   │
│房屋│      │      │      │      │      │        │        │        │        │        │
├──┼───┼───┼───┼───┼───┼────┼────┼────┼────┼────┤
│崇善│金額  │1,700 │1,454 │1,429 │1,405 │1,380   │1,355   │1,331   │1,306   │1,399   │
│路10│‥‥‥│‥‥‥│‥‥‥│‥‥‥│‥‥‥│‥‥‥‥│‥‥‥‥│‥‥‥‥│‥‥‥‥│‥‥‥‥│
│89巷│納稅義│吳伯傳│吳伯傳│吳伯傳│吳育奇│原、被告│原、被告│原、被告│原、被告│原、被告│
│54號│務人  │      │      │      │等3人 │等5人   │等5人   │等5人   │等5人   │等5人   │
│房屋│      │      │      │      │      │        │        │        │        │        │
├──┼───┼───┼───┼───┼───┼────┼────┼────┼────┼────┤
│崇善│金  額│2,208 │1,897 │1,872 │1,848 │1,824   │1,800   │1,775   │1,751   │1,884   │
│路10│‥‥‥│‥‥‥│‥‥‥│‥‥‥│‥‥‥│‥‥‥‥│‥‥‥‥│‥‥‥‥│‥‥‥‥│‥‥‥‥│
│89巷│納稅義│吳育奇│吳育奇│吳育奇│吳育奇│吳育奇  │吳育奇  │吳育奇  │吳育奇  │吳育奇  │
│46-1│務人  │      │      │      │      │        │        │        │        │        │
│號房│      │      │      │      │      │        │        │        │        │        │
│屋  │      │      │      │      │      │        │        │        │        │        │
├──┼───┼───┼───┼───┼───┼────┼────┼────┼────┼────┤
│崇善│金  額│2,572 │1,587 │1,567 │1,548 │1,527   │1,507   │1,488   │1,467   │1,579   │
│路10│‥‥‥│‥‥‥│‥‥‥│‥‥‥│‥‥‥│‥‥‥‥│‥‥‥‥│‥‥‥‥│‥‥‥‥│‥‥‥‥│
│89巷│納稅義│吳育奇│吳育奇│吳育奇│吳育奇│吳育奇  │吳育奇  │吳育奇  │吳育奇  │吳育奇  │
│58弄│務人  │      │      │      │      │        │        │        │        │        │
│2-1 │      │      │      │      │      │        │        │        │        │        │
│號房│      │      │      │      │      │        │        │        │        │        │
│屋  │      │      │      │      │      │        │        │        │        │        │
├──┼───┼───┼───┼───┼───┼────┼────┼────┼────┼────┤
│德高│金  額│  未  │  未  │27,760│29,743│  未    │  未    │  未    │  未    │  未    │
│段26│‥‥‥│  請  │  請  │‥‥‥│‥‥‥│  請    │  請    │  請    │  請    │  請    │
│2地 │納稅義│  求  │  求  │原、被│原、被│  求    │  求    │  求    │  求    │  求    │
│號土│務人  │      │      │告等5 │告等5 │        │        │        │        │        │
│地  │      │      │      │人    │人    │        │        │        │        │        │
├──┼───┼───┼───┼───┼───┼────┼────┼────┼────┼────┤
│崇善│金  額│  未  │  未  │  未  │  未  │  未    │  未    │  未    │3,348   │3,615   │
│路10│‥‥‥│  請  │  請  │  請  │  請  │  請    │  請    │  請    │‥‥‥‥│‥‥‥‥│
│89巷│納稅義│  求  │  求  │  求  │  求  │  求    │  求    │  求    │林甲○○│林甲○○│
│57-1│務人  │      │      │      │      │        │        │        │        │        │
│號房│      │      │      │      │      │        │        │        │        │        │
│屋  │      │      │      │      │      │        │        │        │        │        │
└──┴───┴───┴───┴───┴───┴────┴────┴────┴────┴────┘

司法院資訊處製作；財團法人民間司法改革基金會備份。
